【裁判字號】    97,抗,126
【裁判日期】    971106
【裁判案由】    聲明異議
【裁判全文】
臺灣高等法院高雄分院民事裁定           97年度抗字第126號
再    抗告人  龍美營造有限公司
兼法定代理人  丙○○
共同  代理人  林永發律師
相   對   人  乙○○民國8.
相   對   人  甲○○民國8.
共        同
法定  代理人  丁○○
上列當事人間聲請假執行事件，再抗告人對於中華民國97年7 月
22日本院97年度抗字第126 號所為裁定提起再抗告，本院裁定如
下：
    主  文
再抗告駁回。
再抗告程序費用由再抗告人負擔。
    理  由
一、按強制執行事件當事人對於抗告法院所為抗告有、無理由之
    裁定再為抗告，僅得以其適用法規顯有錯誤為理由，並經原
    法院之許可者為限。且原法院之許可，以原裁定所涉及之法
    律見解具有原則上之重要性者為限。又原法院對於再為抗告
    ，認為不應許可者，應以裁定駁回其抗告。強制執行法第30
    條之1 、民事訴訟法第486 條第4 項、第5 項、第436 條之
    3 第3 項分別定有明文。而所謂原則上之重要性，係指該再
    抗告事件所涉及之法律問題，意義重大，而有加以闡釋之必
    要者而言（最高法院93年台抗字第843號裁判意旨參照）。
二、本件再抗告意旨略以：
  (一)台灣澎湖地方法院（下稱原法院）96年度執字第2778號假執
    行強制執行事件，債務人係再抗告人丙○○即龍美企業行（
    統一編號00000000號），債權人即相對人於向執行法院提出
    債務人資料時，故意隱匿96年度之財產資料，而提出原龍美
    企業行丙○○財產讓售與第三人郭秀枝前之93年度國稅局舊
    財產資料，而由執行法院於97年1 月2 日查封已非再抗告人
    所有之龍美8 號工作平台船（含其上3 台挖土機）及龍美10
    號拖船各1 艘（下稱系爭船舶）。嗣所有權人即第3 人郭秀
    枝發現後，乃徵得再抗告人同意，出具委任狀予郭秀枝，使
    其得為代理人向執行法院聲請閱卷，以查明資料俾其向法院
    提出第三人異議之訴；執行法院於97年2 月間限期令相對人
    提出系爭船舶為再抗告人所有之財產證明；然相對人逾期無
    法提出執行後之96年度財產目錄，執行法院乃於97年3 月18
    日函請高雄港務局撤銷對系爭船舶之查封。本院原裁定混淆
    龍美企業行前後不同負責人，而將系爭船舶認屬再抗告人所
    有，未斟酌相對人故意提出93年度國稅局舊資料而為錯誤查
    封等情，有適用法規顯有錯誤之違誤。且執行法院上開法律
    見解亦有原則上之重要性。
  (二)原法院97年度訴字第3 號第三人異議之訴事件中，第三人郭
    秀枝以相對人為被告，相對人亦提起反訴請求確認郭秀枝與
    丙○○就系爭船舶之買賣，委任權利移轉關係不存在；確認
    系爭船舶之所有人為再抗告人丙○○；郭秀枝應將系爭船舶
    交還丙○○並將系爭船舶所有權移轉登記與丙○○名下。嗣
    經原法院判決「原法院96年度執字第2778號假執行強制執行
    事件，就附表3 台挖土機之強制執行程序應予撤銷，反訴原
    告（即相對人）之反訴駁回」。乃本院原裁定未經實體訴訟
    審理程序，以非訟抗告程序未經查證，逕予裁定認定丙○○
    為龍美企業行（統一編號00000000號）之實際負責人，與澎
    湖縣政府核發營利事業登記證，龍美企業行負責人郭秀枝（
    統一編號00000000號）之公文書登記資料不符，裁定理由有
    適用法規顯有錯誤之違誤。
  (三)再抗告人丙○○戶籍地址「澎湖縣白沙鄉講美村137 之1 號
    」之房屋為郭秀枝所有，龍美營造有限公司設在該址，郭秀
    枝亦於94年8 月11日設立龍美企業行。而營利事業所有人應
    以政府所核發之營利事業登記證所登記負責人為認定證件，
    不能以設址在同一戶籍地作為認定事業負責人之依據。本院
    原裁定違背法理為相反之認定，即有違誤。又系爭船舶所有
    權在港務局完成所有權移轉為郭秀枝後，郭秀枝經營之龍美
    企業行（統一編號00000000號）需開發票，政府規定公司行
    號需登記為船舶所有權人，始能以公司行號開發票，即郭秀
    枝需以自己與自己買賣之方式，由船舶所有人個人名稱過戶
    給行號名稱，其設立地址仍依舊址「澎湖縣白沙鄉講美村13
    7 之1號1樓」，雖與再抗告人丙○○戶籍地相同，但與丙○
    ○無關，更非表示再賣給丙○○，本院原裁定竟認94年8 月
    11日設立之龍美企業行（統一編號00000000號）與94年8 月
    2 日撤銷登記之龍美企業行（統一編號00000000號）尚無不
    明，顯有認定事實不憑客觀證據及認定事實與客觀憑證相違
    背。是本院原裁定適用法規顯有錯誤及所涉及之法律見解具
    有原則上之重要性。爰依法提起再抗告，求予廢棄原裁定，
    另為適法之裁定云云。
三、經查本院依法院取捨證據，認定事實職權之行使，而於原裁
    定理由欄第3 項已明再抗告人丙○○與郭秀枝原為夫妻，
    嗣於96年3 月7 日離婚，丙○○之戶籍地為「澎湖縣白沙鄉
    講美村134 號之1 號」，郭秀枝之戶籍地為「澎湖縣白沙鄉
    講美村1 之1 號。又依卷附系爭船舶之船舶登記簿謄本所載
    ，系爭船舶原均係日籍，其中龍美8 號工作平台，龍美10號
    拖船依序於92年10月20日、92年10月16日登記為龍美企業行
    所有，嗣均於95年6 月30日由郭秀枝向丙○○購買，而於95
    年7 月31日登記為郭秀枝所有，郭秀枝又於96年1 月10日將
    系爭船舶均出售予龍美企業行（設於澎湖縣白沙鄉講美村13
    7 之1 號1 樓），並均於96年1 月11日登記為龍美企業行所
    有，雖依營利事業登記資料表所示，丙○○即龍美企業行（
    統一編號00000000號）於80年4 月22日設立至94年8 月2 日
    撤銷登記設立地址為「澎湖縣白沙鄉講美村92號1 樓」另郭
    秀枝即龍美企業行（統一編號00000000號）則於94年8 月11
    日設立登記至今，唯其設立地址為「澎湖縣白沙鄉講美村13
    7 之1 號1 樓」，竟與丙○○之戶籍地相同；又按營利事業
    登記資料僅係政府以之為商業行政管理之用，本難據以認定
    該登記商號之實際負責人。是以尚難遽依前揭營利事業登記
    表所載，認龍美企業行（統一編號00000000號）實際負責人
    為郭秀枝無訛。再審酌本院依職權調閱原法院96年度執字第
    2778號假執行卷宗查悉；丙○○於97年1 月3 日仍以龍美企
    業行負責人名義（即載為：丙○○即龍美企業行）委任其「
    已離婚」之前妻郭秀枝向原法院聲請指定期日閱覽卷宗。參
    以龍美企業行（統一編號00000000號）自94年8 月11日設立
    登記至今，實際負責人如確為郭秀枝，則郭秀枝即為龍美企
    業行，郭秀枝豈有於96年1 月10日將系爭船舶出售予龍美企
    業行之理等事實，爰認94年8 月11日設立之龍美企業行（統
    一編號00000000號）與原於94年8 月2 日撤銷登記之龍美企
    業行（統一編號00000000號）尚無不同，丙○○仍為龍美企
    業行（統一編號00000000號）之實際負責人。從而依形式主
    義以觀，則相對人查報之系爭船舶係確屬丙○○即龍美企業
    行之財產。而相對人聲請對債務人即丙○○之財產即系爭船
    舶予以假執行，即無不合等事實。即本件法律見解已臻明確
    ，非屬意義重大，而有闡釋之必要者。是再抗告意旨以本院
    依法院取捨證據，認定事實之職權行使而為之前揭認定，所
    涉及之法律見解有原則上之重要性云云，即非可採。揆諸首
    開說明，本件再抗告即不應許可。
四、據上論結，本件再抗告不應許可，依強制執行法第30條之1
    ，民事訴訟法第486 條第6 項、第436 條之3 第3 項、第95
    條、第78條，裁定如主文。
中    華    民    國    97    年    11    月    6     日
                              民事第三庭
                                  審判長法官  張國彬
                                  法      官  鄭月霞
                                  法      官  吳登輝
以上正本證明與原本無異。
如不服本裁定應於送達後10日內向本院提出抗告狀 (並按他造當
事人之人數附繕本)， 並繳納抗告費新台幣1,000 元。
中    華    民    國    97    年    11    月    7     日
                                  書  記  官  張明賢
                                                    WQ


司法院資訊處製作；財團法人民間司法改革基金會備份。
